【裁判字號】    99,訴,1228
【裁判日期】    991021
【裁判案由】    毒品危害防制條例
【裁判全文】
臺灣高雄地方法院刑事判決              99年度訴字第1228號
公  訴  人  臺灣高雄地方法院檢察署檢察官
被      告  甲○○
上列被告因毒品危害防制條例案件，經檢察官提起公訴（99年度
偵字第14863 號），本院合議庭裁定由受命法官獨任進行簡式審
判程序，判決如下：
    主  文
甲○○施用第一級毒品，累犯，處有期徒刑捌月。又持有第一級
毒品，累犯，處有期徒刑參月，扣案海洛因壹小包（含包裝袋壹
只，檢驗後淨重零點柒貳參公克），沒收銷燬之；扣案注射針筒
壹支及注射用水壹支，均沒收。應執行有期徒刑拾月，扣案海洛
因壹小包（含包裝袋壹只，檢驗後淨重零點柒貳參公克），沒收
銷燬之；扣案注射針筒壹支及注射用水壹支，均沒收。
    事  實
一、甲○○前因施用毒品案件，經臺灣高雄少年法院裁定送觀察
    、勒戒後，認無繼續施用毒品傾向，於民國89年8 月17日執
    行完畢釋放，由該法院以89年度少調字第1461號不付審理裁
    定確定；又於前開觀察、勒戒執行完畢釋放後5 年內，復因
    施用毒品案件，經本院以90年度毒聲字第263 號裁定送觀察
    、勒戒後，因認有繼續施用毒品之傾向，再經本院以90年度
    毒聲字第1517號號裁定令入戒治處所施以強制戒治，嗣於91
    年11月22日執行完畢釋放。再因搶奪、詐欺等案件，分別經
    本院92年度訴字第1722號判決判處有期徒刑3 年、92年度訴
    字第2824號判決判處有期徒刑1 年2 月、臺灣臺東地方法院
    以93年度東簡字第285 號判決判處有期徒刑4 月，後2 罪經
    減刑後，3 罪接續執行，甫於96年8 月12日縮刑期滿執行完
    畢。詎猶不知悔改，明知海洛因係毒品危害防制條例第2 條
    第2 項第1 款所列之第一級毒品，未經許可，不得施用、持
    有，竟分別：
  (一)基於施用第一級毒品之犯意，於99年3 月31日4 時許，在其
    高雄縣梓官鄉○○街6 號住處內，以針筒注射之方式，施用
    第一級毒品海洛因1 次。
  (二)復基於持有第一級毒品之犯意，於99年3 月31日10時許，在
    高雄縣梓官國小側門，以新臺幣（下同）1000元之代價，向
    姓名、年籍不詳，綽號「阿凱」之成年男子購買第一級毒品
    海洛因1 包（毛重0.8 公克）而持有之。嗣未及施用，即於
    同日13時許，在高雄市楠梓區○○○路815 號1 樓後門，因
    行跡可疑，為警盤檢攔查，當場扣得第一級毒品海洛因1 小
    包（毛重0.8 公克，檢驗後淨重0.723 公克) 、甲○○所有
    預備供施用海洛因所用之注射針筒1 支及注射用水1 支。警
    方並經其同意採尿送驗，結果呈海洛因代謝後之嗎啡、可待
    因陽性反應，而查悉上情。
二、案經高雄市政府警察局楠梓分局報請臺灣高雄地方法院檢察
    署檢察官偵查起訴。
    理  由
一、本件被告甲○○所犯係死刑、無期徒刑、最輕本刑為3 年以
    上有期徒刑以外之罪，其於準備程序中就被訴事實為有罪之
    陳述，經法官告知簡式審判程序之旨，並聽取公訴人及被告
    之意見後，本院合議庭認為適宜由受命法官獨任進行簡式審
    判程序，依刑事訴訟法第273 條之1 第1 項規定，裁定由受
    命法官獨任進行審判程序。又本件之證據調查，依刑事訴訟
    法第273 條之2 規定，不受同法第159 條第1 項、第161 條
    之2 、第161 條之3 、第163 條之1 及第164 條至第170 條
    規定之限制，均合先敘明。
二、訊據被告對於在上揭時、地，以上述方法施用第一級毒品海
    洛因1 次，及於99年3 月31日10時許，在高雄縣梓官國小側
    門，以1000元之代價，向姓名、年籍不詳，綽號「阿凱」之
    成年男子購買第一級毒品海洛因1 包而持有，未及施用，即
    於同日13時許，在高雄市楠梓區○○○路815 號1 樓後門，
    因行跡可疑，為警盤檢攔查，當場扣得第一級毒品海洛因1
    小包( 毛重0.8 公克，驗後淨重0.723 公克) 、被告所有預
    備供施用海洛因所用之注射針筒1 支及注射用水1 支等情，
    均坦承不諱（見本院訴字卷第53至54頁），並有高雄市政府
    警察局楠梓分局扣押筆錄、扣押物品目錄表各1 份及採證照
    片11張在卷可稽（見警卷第7 至9 、17至20頁、偵查卷第20
    、23頁）；又被告對警方經其同意採尿送驗，提供乾淨空瓶
    予被告親自排放尿液，當面封緘之過程，亦不爭執（警卷第
    2 頁背面），而被告之尿液送驗結果，經高雄市立凱旋醫院
    以氣相層析質譜法(GC/MS) 確認檢驗結果，呈海洛因代謝後
    之嗎啡、可待因陽性反應，有該院99年4 月22日轉碼編號：
    A00000000 號濫用藥物尿液檢驗報告、毒品案件尿液送驗編
    號與真實姓名對照表（編號：D99092號）各1 紙在卷為證（
    見偵查卷第2 頁、警卷第11頁）；扣案白色粉末1 包（檢驗
    前淨重0.733 公克、檢驗後淨重0.723 公克），經高雄市立
    凱旋醫院以氣相層析質譜儀（GC/MS ）法確認檢驗結果呈海
    洛因陽性反應，為第一級毒品海洛因，有高雄市立凱旋醫院
    99 年4月27日高市凱醫驗字第12861 號濫用藥物成品檢驗鑑
    定書1 紙在卷為憑（見偵查卷第24頁），足認被告自白與事
    實相符。被告上開施用及持有第一級毒品海洛因之犯行均堪
    認定，應予依法論科。
三、按施用第一、二級毒品為犯罪行為，毒品危害防制條例第10
    條定有處罰明文。故施用第一、二級毒品者，依前揭規定本
    應科以刑罰。惟基於刑事政策，對合於一定條件之施用者，
    則依同條例第20條、第23條之規定，施以觀察、勒戒及強制
    戒治之保安處分。又毒品危害防制條例於92年7 月9 日修正
    公佈，自93年1 月9 日施行，其中第20條、第23條將施用毒
    品之刑事處遇程式，區分為「初犯」及「5 年內再犯」、「
    5 年後再犯」。依其立法理由之說明：「初犯」，經觀察、
    勒戒或強制戒治後，應為不起訴處分或不付審理之裁定；經
    觀察、勒戒或強制戒治執行完畢釋放後，「5 年內再犯」者
    ，因其再犯率甚高，原實施之觀察、勒戒及強制戒治既已無
    法收其實效，爰依法追訴或裁定交付審理。至於經觀察、勒
    戒或強制戒治執行完畢釋放後，「5 年後再犯」者，前所實
    施之觀察、勒戒或強制戒治已足以遮斷其施用毒品之毒癮，
    為期自新及協助其斷除毒癮，仍適用「初犯」規定，先經觀
    察、勒戒或強制戒治之程式。從而依修正後之規定，僅限於
    「初犯」及「5 年後再犯」2 種情形，始應先經觀察、勒戒
    或強制戒治程式。倘被告於5 年內已再犯，經依法追訴處罰
    ，縱其第3 次（或第3 次以上）再度施用毒品之時間，在初
    犯經觀察、勒戒或強制戒治執行完畢釋放5 年以後，已不合
    於「5 年後再犯」之規定，且因已於「5 年內再犯」，顯見
    其再犯率甚高，原實施觀察、勒戒或強制戒治，已無法收其
    實效，即應依該條例第10條處罰（最高法院97年度第5 次刑
    事庭會議決議二參照）。查被告前因施用毒品案件，經臺灣
    高雄少年法院裁定送觀察、勒戒後，認無繼續施用毒品傾向
    ，於89年8 月17日執行完畢釋放，由該法院以89年度少調字
    第1461號不付審理裁定確定；又於前開觀察、勒戒執行完畢
    釋放後5 年內，復因施用毒品案件，經本院以90年度毒聲字
    第263 號裁定送觀察、勒戒後，因認有繼續施用毒品之傾向
    ，經本院以90年度毒聲字第1517號號裁定令入戒治處所施以
    強制戒治，嗣於91年11月22日執行強制戒治完畢釋放等情，
    有臺灣高等法院被告前案紀錄表1 份在卷可稽。是以，被告
    於「初犯」經觀察、勒戒後，於5 年內再犯，經依修正前毒
    品危害防制條例規定，施以強制戒治後，於強制戒治執行期
    滿5 年後，復再犯本案施用毒品罪，已屬3 犯以上，檢察官
    逕行起訴，即無不合。
四、查海洛因係屬毒品危害防制條例第2 條第2 項第1 款之第一
    級毒品。核被告所為，係犯毒品危害防制條例第10條第1 項
    施用第一級毒品罪、同條例第11條第1 項持有第一級毒品罪
    。被告施用前持有第一級毒品海洛因之低度行為，應為施用
    第一級毒品海洛因之高度行為所吸收，不另論罪。被告所犯
    上開2 罪，犯意各別，行為互殊，應予分論併罰。又被告前
    因搶奪、詐欺等案件，分別經本院92年度訴字第1722號判決
    判處有期徒刑3 年、92年度訴字第2824號判決判處有期徒刑
    1 年2 月、臺灣臺東地方法院以93年度東簡字第285 號判決
    判處有期徒刑4 月，後2 罪經減刑後，3 罪接續執行，甫於
    96年8 月12日縮刑期滿執行完畢，有臺灣高等法院被告前案
    紀錄表在卷可憑，其受有期徒刑執行完畢後，於5 年內故意
    再犯本件有期徒刑以上之罪，均為累犯，應依刑法第47條第
    1 項規定，各加重其刑。爰審酌被告前因施用毒品案件，經
    強制戒治執行完畢，猶未戒除施用毒品惡習，惟其施用毒品
    係戕害自身健康，又購買上開毒品欲供己施用，惟未及施用
    即遭查獲，且犯後坦承犯行，尚具悔意，及其犯罪之動機、
    目的、手段等一切情狀，分別量處如主文所示之刑，並定其
    應執行之刑，以資懲儆。
五、扣案之第一級毒品海洛因1 包（檢驗前淨重0.733 公克，檢
    驗後淨重0.723 公克），經檢驗結果呈海洛因陽性反應，已
    如前述，係屬第一級毒品，其包裝袋因包覆毒品，顯留有毒
    品之殘渣，與其上殘留之毒品，衡情已難以分析剝離，亦無
    析離實益，當應整體視為毒品，不問屬於犯人與否，均應依
    毒品危害防制條例第18條第1 項前段之規定宣告沒收銷燬之
    。至鑑驗耗用之毒品既已滅失，自無庸宣告沒收。又扣案針
    筒1 支及注射用水1 個，均為被告所有，預備供施用海洛因
    之用，業經被告供述明確（見本院卷第52頁），為被告所有
    ，供犯罪預備之物，均應依刑法第38條第1 項第2 款規定宣
    告沒收。
據上論斷，應依刑事訴訟法第273 條之1 第1 項、第299 條第1
項前段，毒品危害防制條例第10條第1 項、第11條第1 項、第18
條第1 項前段，刑法第11條、第47條第1 項、第51條第5 款、第
38條第1 項第2 款，判決如主文。
本案經檢察官乙○○到庭執行職務。
中    華    民    國    99    年    10    月    21    日
                  刑事第六庭    法  官  曾鈴
以上正本證明與原本無異。
如不服本判決應於收受送達後10日內向本院提出上訴書狀，並應
敘述具體理由；如未敘述上訴理由者，應於上訴期間屆滿後20日
內向本院補提理由書（均須按他造當事人之人數附繕本）「切勿
逕送上級法院」。
中    華    民    國    99    年    10    月    25    日
                                書記官  李月君
附錄本判決論罪科刑法條：
毒品危害防制條例第10條
施用第一級毒品者，處 6 月以上 5 年以下有期徒刑。
施用第二級毒品者，處 3 年以下有期徒刑。
毒品危害防制條例第11條
持有第一級毒品者，處 3 年以下有期徒刑、拘役或新臺幣 5 萬
元以下罰金。
持有第二級毒品者，處 2 年以下有期徒刑、拘役或新臺幣 3 萬
元以下罰金。
持有第一級毒品純質淨重十公克以上者，處1 年以上7 年以下有
期徒刑，得併科新臺幣1 百萬元以下罰金。
持有第二級毒品純質淨重二十公克以上者，處 6 月以上 5 年以
下有期徒刑，得併科新臺幣 70 萬元以下罰金。
持有第三級毒品純質淨重二十公克以上者，處3 年以下有期徒刑
，得併科新臺幣30萬元以下罰金。
持有第四級毒品純質淨重二十公克以上者，處1 年以下有期徒刑
，得併科新臺幣10萬元以下罰金。
持有專供製造或施用第一級、第二級毒品之器具者，處1 年以下
有期徒刑、拘役或新臺幣1 萬元以下罰金。

司法院資訊處製作；財團法人民間司法改革基金會備份。
